【裁判字號】    95,訴緝,31
【裁判日期】    950728
【裁判案由】    偽造有價證券等
【裁判全文】
臺灣彰化地方法院刑事判決        九十五年度訴緝字第三一號
公  訴  人  臺灣彰化地方法院檢察署檢察官
被      告  丙○○
選任辯護人  林溢根  律師
上列被告因偽造有價證券等案件，經檢察官提起公訴（九十三年
度偵字第六一一四號），本院判決如下：
    主  文
丙○○意圖供行使之用，而偽造有價證券，累犯，處有期徒刑
年陸月。如附表壹所示之物沒收之。
        事  實
一、丙○○前曾於民國八十七年十月十六日，因過失傷害案件，
    經臺灣嘉義地方法院以八十七年度交易字第一０五號判處有
    期徒刑六月，得易科罰金確定，並於八十八年二月二十六日
    易科罰金執行完畢。詎仍不知警惕，因缺款竟興起竊取他人
    所有空白支票以偽造供行使之意，基於為自己不法所有意圖
    之竊盜犯意及意圖供行使之用而偽造支票（含偽造印章、印
    文之意）之犯意，於九十三年一月間某日，利用其任職址設
    彰化縣彰化市○○○路二七八號「全立交通股份有限公司」
    （以下簡稱全立公司）砂石車司機（業務上不須保管公司所
    使用之支票）之機會，在該公司上址辦公室內之辦公桌未上
    鎖抽屜內，徒手將乙○○（為全立公司代表人王張矢彗及該
    公司總經理甲○二人之子）所有、供全立公司使用之付款銀
    行：彰化縣第六信用合作社曉陽分社、帳號：一三０六─六
    號之支票簿內之票號：ＦＨ0000000號空白支票及其
    票根撕下之方式，竊得前開空白支票（含票根）一紙，並未
    經乙○○之同意，偽刻乙○○之印章一枚（如附表壹編號一
    所示），在其向不知情之楊秀雄所承租位於彰化縣溪湖鎮○
    ○路○段七八號租屋處，以前開偽造印章蓋用在發票人處而
    偽造「乙○○」印文一只，及在前開空白支票上填寫發票金
    額新臺幣（下同）十六萬七千元、發票日期為九十三年三月
    七日而偽造完成上開支票（如附表壹編號二所示）後，旋於
    同月間某日，攜往楊秀雄位於彰化縣溪湖鎮○○路○段七二
    號住處，將上開偽造之支票行使交付與不知情之楊秀雄，用
    以抵付所欠房租三萬七千元及向楊秀雄借得現金十三萬元，
    足以生損害於乙○○、楊秀雄。嗣因楊秀雄屆期提示上開支
    票，因發票人簽章不符而遭退票，經付款銀行即彰化縣第六
    信用合作社曉陽分社人員通知乙○○後，因乙○○向持票人
    楊秀雄查證，始知悉該支票係由丙○○行使交付與楊秀雄，
    經乙○○具狀向臺灣彰化地方法院檢察署對丙○○提出告訴
    ，丙○○乃遭查獲。
二、案經乙○○訴請臺灣彰化地方法院檢察署檢察官偵查起訴。
        理  由
一、本件有關以下所引用之公訴人提出之被告以外之人於審判外
    之言詞或書面陳述，而不符合刑事訴訟法第一百五十九條之
    一至第一百五十九條之四之規定者，業經被告丙○○及其選
    任辯護人於本院準備程序明示同意作為證據，且均經本院於
    審理時當庭直接提示而為合法之調查，本院審酌前開證據作
    成或取得之狀況，並無非法取證之情事，認為適當而均得以
    作為證據，是前開證據依刑事訴訟法第一百五十九條之五之
    規定，均具有證據能力，核先敘明。
二、訊據被告丙○○固坦認伊有在其向楊秀雄所承租、位於彰化
    縣溪湖鎮○○路○段七八號之租屋處，填載前開支票之發票
    日期及發票金額後，攜往楊秀雄位於彰化縣溪湖鎮○○路○
    段七二號住處，行使交付與楊秀雄用以抵付所積欠約二、三
    個月之房租及向楊秀雄借款等情不諱，然矢口否認有何上開
    竊盜、偽造印章、印文及偽造有價證券之犯行，辯稱：上開
    支票係乙○○之父親甲○預先在發票人簽章欄處蓋妥乙○○
    之印文後所交付，並授權伊填載發票日期及面額，前開支票
    並非伊所竊取、偽造云云。惟查：（一）被告係於前開支票
    到期日（即九十三年三月七日）之前約二個月（即九十三年
    一月間），前至楊秀雄前開住處，將上開支票一張交付與楊
    秀雄，用以抵付所欠房租及調借現金，經楊秀雄屆期提示後
    ，經以發票人簽章不符為由而遭退票一節，已據證人楊秀雄
    於警詢時證述明確，復有證人楊秀雄提出之支票、退票理由
    單影本各一件在卷可稽。（二）又上開支票「發票人簽章欄
    」之「乙○○」印文，確非告訴人乙○○所有之印章所蓋印
    ，即前開印文、印章並非真正一情，亦據證人即告訴人乙○
    ○於本院審理時證述屬實，並有告訴人乙○○前開支票帳戶
    之真正發票印鑑章印文二枚在卷可資比對。（三）再上開支
    票帳戶之支票簿，平時固係由甲○保管，然如附表壹編號二
    所示之支票，並非告訴人乙○○之父親甲○在其上蓋印後交
    付與被告，甲○亦未授權被告在其上填載發票日期及金額而
    發票，且該張支票於失竊時，係遭他人連同票根一起自支票
    簿上所撕下等情，業據證人甲○於本院審理時結證為真，並
    有證人甲○於本院審理時當庭提出之上開支票簿存根正本一
    本在卷可憑（置於本院卷末之證物袋內）。（四）另被告於
    本院準備程序及審理時自承伊在全立公司任職時，因發生車
    禍需用款項，曾向全立公司借款多次，每次金額約六、七萬
    元，伊事後自公司離職時，係自行偷偷離開公司，並未辦理
    離職手續或告知公司任何人，且伊離開公司時，積欠全立公
    司之債務尚未清償完畢等語，核與證人乙○○於本院審理時
    證稱：被告係於九十三年農曆假期過後，在無任何預警、未
    告知公司之情況下即行離職等語相符。又證人楊秀雄於警詢
    亦證稱：「我得知支票跳票後立即以電話聯絡丙○○，而丙
    ○○於電話中僅表示要負責處理，但不久後即無法聯絡不知
    去向」等語。（五）綜上所陳，全立公司於被告任職期間既
    曾借款與被告，堪認證人甲○、乙○○對待被告甚為友善，
    自無故為誣攀被告之可能。而依證人乙○○、甲○於本院審
    理時之證述內容，上開支票上之發票人簽章欄處之「乙○○
    」印文之印章並非真正，且證人甲○、乙○○均未曾授權被
    告簽發上開支票，該張支票確係偽造之支票無誤；又被告自
    承該支票係由伊填載發票日期及面額後，行使交付與楊秀雄
    ，用以抵付所積欠之二、三個月之房租及借款等情，堪認被
    告當時係處於缺款之狀況，復衡以被告於將上開支票行使交
    付與楊秀雄後，於積欠全立公司之款項尚未清償處理之情狀
    下，即私行悄然自全立公司離職，且被告於證人楊秀雄聯絡
    其支票跳票一事後，不僅未出面處理，反於不久後即與楊秀
    雄斷絕聯絡而不知去向，而倘上開支票果係甲○交付授權被
    告填寫發票日期及金額使用，被告理應於楊秀雄告知該支票
    跳票後，隨即積極聯繫甲○處理，然被告卻未出面而避匿無
    蹤等情，益徵證人乙○○、甲○之前開證述內容為真，被告
    上開所辯，顯係事後卸責之詞，無可採信。（六）此外，復
    有證人楊秀雄於偵查中之證述在卷可佐，本件事證明確（被
    告及其選任辯護人於本院準備程序及審理時，聲請向彰化縣
    第六信用合作社函調告訴人乙○○所有如附表壹編號二所示
    支票之帳戶及王張矢彗在彰化縣第六信用合作社所開設之甲
    存帳戶，自九十一年起至九十三年三月底止，經代收之全部
    支票，以證明甲○曾交付被告支票用以為全立公司調現，且
    前開支票之發票日期、金額不乏有被告之筆跡等情；惟本院
    酌以如附表壹編號二所示支票上之印文，其印章並非真正，
    已據證人乙○○於本院審理時證述明確，該支票確係偽造之
    支票一情，已詳述如前，被告及辯護人上開聲請事項縱經調
    查結果為真，與本案被告有無竊盜及偽造支票以行使之犯行
    間，二者並無必然之關係，核無調查之必要，併予敘明），
    被告前開犯行洵堪認定。
三、查被告行為後，刑法於九十四年二月二日修正公布，並自九
    十五年七月一日起生效施行，經依最高法院九十五年度第八
    次刑事庭會議決議內容，依現行刑法第二條第一項之規定，
    就與被告罪刑有關之累犯、牽連犯、主刑之罰金刑等一切情
    形，綜其全部罪刑之結果而為比較之結果（詳見附表貳所示
    ），有關刑法修正之相關規定部分，應適用被告行為時（即
    修正前）之規定。故核被告所為，係犯刑法第三百二十條第
    一項之普通竊盜罪、第二百零一條第一項之偽造有價證券罪
    （前開二條文均未修正）。公訴人雖未敘及被告竊取支票票
    根之行為，然上開部分與公訴人起訴書所載被告竊取空白支
    票一張之犯行間，具有單一竊盜犯行之一罪關係，本院自應
    併為審理，附此敘明。又被告偽造印章、印文係偽造有價證
    券之階段行為，又行使偽造有價證券之輕度行為，應為偽造
    有價證券之重度行為所吸收，均不另論罪。再被告所犯普通
    竊盜與偽造有價證券之二犯行間，有手段、目的之牽連關係
    ，應依修正前刑法第五十五條之規定，從一較重之偽造有價
    證券罪處斷。另被告前曾於八十七年十月十六日，因過失傷
    害案件，經臺灣嘉義地方法院以八十七年度交易字第一０五
    號判處有期徒刑六月，得易科罰金確定，並於八十八年二月
    二十六日易科罰金執行完畢，有臺灣彰化地方法院檢察署刑
    案資料查註紀錄表、臺灣高等法院被告全國前案紀錄表各一
    份在卷可考，其於五年以內再犯本件有期徒刑以上之罪（被
    告係於如附表壹編號二所示偽造支票之發票日期即九十三年
    三月七日之前約二個月，將支票交付與楊秀雄，已據證人楊
    秀雄於警詢證述屬實，且被告於本院審理時亦供稱：伊簽發
    支票沒有多久就交給楊秀雄一語，足認被告偽造支票之時間
    確係九十三年一月間無誤），為累犯，應依修正前刑法第四
    十七條之規定加重其刑。爰審酌被告之素行、犯罪之動機、
    目的係為圖得一己之私利、手段、竊取及偽造支票以行使之
    張數為一張、偽造支票之面額、所生損害及犯罪後之態度等
    一切情狀，量處如主文所示之刑，以示懲儆。
四、如附表壹所示之物雖均未扣案，然如附表壹編號一所示之物
    ，係偽造之印章，應依刑法第二百十九條（未修正）之規定
    宣告沒收之；又如附表壹編號二所示之偽造支票一紙，則係
    偽造之有價證券，應依刑法第二百零五條（未修正）規定併
    予宣告沒收之【至其上偽造之「乙○○」印文一枚，因已為
    前開偽造支票本體之一部，故不再另行為沒收之諭知（最高
    法院六十三年台上字第二七七○號判例意旨參照）】。
據上論斷，應依刑事訴訟法第二百九十九條第一項前段，刑法第
二條第一項前段、第二百零一條第一項、第三百二十條第一項、
第二百零五條、第二百十九條、修正前刑法第五十五條、第四十
七條，罰金罰鍰提高標準條例第一條前段，判決如主文。
本案經檢察官高如應到庭執行職務
中    華    民    國  九十五  年    七  月    二十八  日
                  刑事第二庭    審判長法官  王義閔
                                法      官  鄭舜元
                                法      官  李雅俐
以上正本證明與原本無異。
如不服本判決，應於判決送達後十日內，向本院提出上訴狀（須
附繕本），上訴於臺灣高等法院臺中分院。
告訴人或被害人對於判決如有不服具備理由請求檢察官上訴者，
其上訴期間之計算係以檢察官收受判決正本之日期為準。
中    華    民    國  九十五  年    七  月    二十八  日
                                法院書記官  陳秀娟
附錄論罪科刑法條：
刑法第201條第1項：
意圖供行使之用，而偽造、變造公債票、公司股票或其他有價證
券者，處3年以上10年以下有期徒刑，得併科3千元以下罰金。
刑法第320條第1項：
意圖為自己或第三人不法之所有，而竊取他人之動產者，為竊盜
罪，處5年以下有期徒刑、拘役或5百元以下罰金。
附表壹：（均未扣案）
一、偽造之乙○○印章一枚。
二、偽造之付款人為彰化縣第六信用合作社曉陽分社、帳號：一
    三０六─六號、票號ＦＨ0000000號之支票一張（經
    偽造後之內容─發票人：乙○○、票面金額：十六萬七千元
    、發票日期：九十三年三月七日）。
附表貳：（刑法修正前、後與被告罪刑有關規定之比較─依附表
          貳編號五所示綜合比較之結論，應適用修正前之刑法
          相關規定。）
一、刑法第三百二十條第一項及同法第二百零一條第一項之條文
    本身均未修正（至有關被告行為後，於九十五年六月十四日
    增定，並於同年七月一日起生效施行之刑法施行法第一條之
    一之規定，就其所定罰金數額提高之倍數，與被告行為時之
    罰金罰鍰提高標準條例之規定，二者適用之結果並無不同）
    。
二、(一)修正事項：牽連犯。
    (二)修正前刑法第五十五條：「一行為而觸犯數罪名，或犯一
      罪而其方法或結果之行為犯他罪名者，從一重處斷。」
    (三)修正後刑法第五十五條：「一行為而觸犯數罪名者，從一
      重處斷。但不得科以較輕罪名所定最輕本刑以下之刑。」
      ，即刪除牽連犯之規定。
    (四)比較結果：修正後之規定並非有利於被告。
三、(一)修正事項：累犯。
    (二)修正前：
      (1)刑法第四十七條之規定：「受有期徒刑之執行完畢，或
        受無期徒刑或有期徒刑一部之執行而赦免後，五年以內
        再犯有期徒刑以上之罪者，為累犯，加重本刑至二分之
        一。」
      (2)刑法第四十九條之規定：「累犯之規定，於前所犯罪依
        軍法或於外國法院受裁判者，不適用之。」
    (三)修正後：
      (1)刑法第四十七條之規定：「（第一項）受徒刑之執行完
        畢，或一部之執行而赦免後，五年以內故意再犯有期徒
        刑以上之罪者，為累犯，加重本刑至二分之一。（第二
        項）第九十八條第二項關於因強制工作而免其刑之執行
        者，於受強制工作處分之執行完畢或一部之執行而免除
        後，五年以內故意再犯有期徒刑以上之罪者，以累犯論
        」。
      (2)刑法第四十九條：「累犯之規定，於前所犯罪在外國法
        院受裁判者，不適用之」。
    (四)比較結果：依修正前、後之規定，被告均構成累犯。
四、(一)修正事項：主刑之罰金刑。
    (二)修正前第三十三條第五款：「罰金：（銀元）一元以上。
      」
    (三)修正後第三十三條第五款：「罰金：新臺幣一千元以上，
      以百元計算之。」
    (四)比較結果：修正後之規定並非有利於被告。
五、結論：綜合上列一至四所示，依現行刑法第二條第一項：「
    行為後法律有變更者，適用行為時之法律。但行為後之法律
    有利於行為人者，適用最有利於行為人之法律。」之從舊從
    輕規定，因修正後刑法對被告並非有利，故仍應依刑法第二
    條第一項前段之規定，適用被告行為時之刑法（即修正前之
    刑法）相關規定。


司法院資訊處製作；財團法人民間司法改革基金會備份。
